臺灣嘉義地方法院民事裁定
110年度監宣字第175號
聲  請  人  蘇福春  



相  對  人  蘇月英  

關  係  人  蘇月女  



上列聲請人聲請監護宣告事件，本院裁定如下：
    主    文
一、宣告蘇月英（女，民國○○○年○月○日生，身分證統一編
    號：Ｚ○○○○○○○○○號）為受監護宣告之人。
二、選任蘇福春（男，民國○○○年○月○日生，身分證統一編號：Ｚ
    ○○○○○○○○○號）為受監護宣告之人蘇月英之監護人。
三、指定蘇月女（女，民國○○○年○月○○日生，身分證統一編號：
    Ｚ○○○○○○○○○號）為會同開具財產清冊之人。
四、聲請程序費用由受監護宣告之人蘇月英負擔。
    理    由
一、聲請意旨：聲請人為相對人之胞弟，相對人於民國110 年5 
     月21日因失智症，致已不能為意思表示或受意思表示，或
    不能辨識其意思表示之效果，並有戴德森醫療財團法人嘉義
    基督教醫院診斷證明書為證。為此，依民法第14條、第1110
    條、第1111條及家事事件法第164 條規定，聲請對其為監護
    之宣告，並選定聲請人為受監護宣告之人之監護人，暨指定
    關係人為會同開具財產清冊之人等語。
二、對於因精神障礙或其他心智缺陷，致不能為意思表示或受意
    思表示，或不能辨識其意思表示之效果者，法院得因本人、
    配偶、四親等內之親屬、最近一年有同居事實之其他親屬、
    檢察官、主管機關、社會福利機構、輔助人、意定監護受任
    人或其他利害關係人之聲請，為監護之宣告，民法第14條第
    1 項定有明文。經本院調查，聲請人主張前述事實，已據提
    出戶籍謄本、中華民國國民身分證正反面影本、前述醫院診
    斷證明書等件為憑（見本院卷第11至19頁）；又本院審驗相
    對人之精神及心智狀況，經鑑定人即前述醫院精神科主治醫
    師趙星豪所為之精神鑑定報告認：蘇員（即相對人）自107 
    年起，認知功能出現障礙，經診斷為失智症，並接受治療，
    但日常生活功能逐漸退化，目前已完全需他人監督照顧，在
    心理測驗時，相對人意識清醒，對口語能理解，並配合施測
    ，言語表達緩慢且注意力不佳，有明顯認知缺損，其簡易智
    能評估結果11分，顯示其定向感、短期記憶力、注意力、計
    算力與指令執行能力均有明顯缺損，失智量表評估結果亦顯
    示相對人在臨床上已達中度失智程度，其記憶提取與儲存能
    力有明顯困難，注意力及衝突控制力很差，對複雜社會事務
    已無法自主判斷。故相對人因其心智障礙，雖能為意思表示
    及受意思表示，但已無法辨識意思表示之效果等語，有110 
    年7 月23日精神鑑定報告書在卷可參（見本院卷第75至77頁
    ）。本院審酌前述鑑定意見及結果，認相對人目前已達中度
    失智程度，對複雜社會事務已無法自主判斷，故相對人已達
    因心智缺陷，雖能為意思表示及受意思表示，但已無法辨識
    意思表示之效果。因此，聲請人聲請對相對人為監護之宣告
    ，為有理由，應予准許。
三、又受監護宣告之人應置監護人。法院為監護之宣告時，應依
     職權就配偶、四親等內之親屬、最近一年有同居事實之其
    他 親屬、主管機關、社會福利機構或其他適當之人選定一
    人或 數人為監護人，並同時指定會同開具財產清冊之人。
    法院選 定監護人時，應依受監護宣告之人之最佳利益，優
    先考量受 監護宣告之人之意見，審酌一切情狀，並注意下
    列事項：受 監護宣告之人之身心狀態與生活及財產狀況。
    受監護宣告之 人與其配偶、子女或其他共同生活之人間之
    情感狀況。監護 人之職業、經歷、意見及其與受監護宣告
    之人之利害關係。 法人為監護人時，其事業之種類與內容
    ，法人及其代表人與 受監護宣告之人之利害關係，民法第1
    110條、第1111條第1  項及第1111條之1 各有明文。本件相
    對人既為監護之宣告， 已如前述，自應為其選定監護人及
    指定會同開具財產清冊之 人。經本院調查結果，相對人未
    婚、父、母親均已過世，有聲請人、關係人、其他兄弟姊妹
    及養女等親屬，而聲請人、關係人為相對人胞弟、妹，為相
    對人手足；而聲請人表示願意擔任相對人之監護人，關係人
    同意願擔任相對人之會同開具財產清冊之人，並經同意或出
    具同意書同意由聲請人、關係人分別擔任相對人之監護人、
    開具財產清冊之人等情，有戶籍謄本、親屬同意書在卷可參
    。本院參酌聲請人、關係人為相對人之手足，均為相對人關
    係最密切親人及其等之意願，認由聲請人任相對人之監護人
    ，能符合受監護宣告之人之最佳利益，選定聲請人為相對人
    之監護人，並指定關係人為會同開具財產清冊之人。
四、又依民法第1113條準用同法第1099條、第1099條之1 之規定
　　，監護開始時，監護人對於受監護人之財產，應依規定會同
    遺囑指定、當地直轄市、縣（市）政府指派或法院指定之人
　　，於二個月內開具財產清冊，並陳報法院；於前條之財產清
    冊開具完成並陳報法院前，監護人對於受監護人之財產，僅
    得為管理上必要之行為。本件聲請人既任相對人之監護人，
    其於監護開始時，對於相對人之財產，自應依前述規定會同
    開具財產清冊之人即關係人於二個月內開具財產清冊並陳報
    法院，併此說明。
五、依家事事件法第164 條第2 項，裁定如主文。
中　　華　　民　　國　　110 　年　　8 　　月　　18    日
                   家事法庭     法  官　李文輝    
以上正本係照原本作成。
如不服本裁定，應於送達後10日內向本院提出抗告狀，並繳納抗
告費新臺幣1,000 元。
中　　華　　民　　國　　110 　年　　8 　　月　　18　　日
                                書記官　張紜飴